臺灣臺南地方法院臺南簡易庭民事判決
109年度南簡字第1469號
原      告  楊健成
被      告  楊制穎


上列被告因過失傷害案件，原告提起刑事附帶民事訴訟，請求侵
權行為損害賠償，經本院刑事庭裁定（109年度交簡附民字第123
號）移送前來，本院於民國109年11月26日言詞辯論終結，判決
如下：
    主      文
被告應給付原告新臺幣6,524元，及自民國109年8月20日起至清
償日止，按週年利率百分之5計算之利息。
原告其餘之訴駁回。
訴訟費用由被告負擔3分之1，餘由原告負擔。
本判決原告勝訴部分得假執行。
    事實及理由
一、被告經合法通知，未於言詞辯論期日到場，核無民事訴訟法
    第386條所列各款情形，爰依原告之聲請，由其一造辯論而
    為判決。
二、原告主張：被告於民國109年3月4日23時45分許違規駕駛車
    牌號碼000-0000號自用小客車（下稱系爭汽車）撞傷騎乘車
    牌號碼000-000普通重型機車（下稱系爭機車）之被告，此
    過失傷害案件業經臺灣臺南地方檢察署（下稱臺南地檢署）
    109年度偵字第7484號聲請簡易判決處刑，爰提起本訴，請
    求被告賠償原告醫藥費新臺幣（下同）1萬元、精神賠償金1
    4萬元。並聲明：被告應給付原告15萬元，及自起訴狀繕本
    送達翌日起至清償日止，按週年利率百分之5計算之利息。
三、被告未於言詞辯論期日到場，亦未提出書狀作何聲明或陳述
    。
四、得心證之理由：
  (一)經查，被告於109年3月4日23時45分許駕駛系爭汽車，在
      劃設紅實線、禁止臨時停車之臺南市○○區○○路0段000號前
      ，佔用該址前方之府前路1段西向東外側車道及禁止臨時
      停車之路緣停放車輛；適原告騎乘系爭機車沿府前路1段
      由西向東行至該處，機車手把擦撞系爭汽車，原告因而人
      車倒地，並受有骨盆挫傷、大腿挫傷、手部挫傷、小腿挫
      傷、小腿擦傷等傷害。又被告上開行為，業經臺南地檢署
      以109年度偵字第7484號聲請簡易判決處刑，經本院以109
      年度交簡字第2154號刑事判決（下稱刑案）認被告因過失
      傷害人，處拘役10日，如易科罰金，以1,000元折算1日等
      事實，業據本院調取上開刑案卷宗，並核閱其內所附交通
      事故談話紀錄表、調查筆錄、原告之臺南市立醫院診斷證
      明書、道路交通事故現場圖、道路交通事故調查報告表㈠
      、㈡、現場照片、監視器畫面截圖等件查明無訛（見刑案
      警卷第3至9、14至16、25至37頁）。被告於刑案警詢時，
      亦對其於上開時、地，有在劃設紅線路段熄火停車之行為
      坦承不諱（見刑案警卷第3頁），是上開事實均堪信為真
      實。
  (二)按駕駛人駕駛汽車，應遵守道路交通標誌、標線、號誌之
      指示。紅實線設於路側，用以禁止臨時停車。汽車臨時停
      車時，應依下列規定：三、設有禁止臨時停車標誌、標線
      處所不得臨時停車。汽車停車時，應依下列規定：一、禁
      止臨時停車處所不得停車。九、顯有妨礙其他人、車通行
      處所，不得停車。道路交通標誌標線號誌設置規則第149
      條第1項第1款第5目、道路交通安全規則第90條前段、第1
      11條第1項第3款、第112條第1項第1、9款分別定有明文。
      被告將系爭汽車停放在禁止停車之處所，且已佔據部分道
      路路面，顯足妨礙其他人、車通行，此有上開現場照片及
      道路交通事故現場圖附卷可稽，而本件事發當時天候晴、
      夜間有照明、柏油路面乾燥無缺陷、無障礙物、視距良好
      ，有上開道路交通事故調查報告表㈠可按，並無不能注意
      之情事，詎被告竟疏未注意上情，在禁止停車且足妨礙其
      他人、車通行之處所停車，而釀致本件車禍，有注意義務
      之違反甚明。另本件交通事故經臺南市車輛行車事故鑑定
      委員會鑑定結果，亦認被告駕駛自小客車，於禁止臨時停
      車處，佔用車道停車，妨礙交通，為肇事次因，有鑑定意
      見書附卷可參（見刑案偵卷第10頁正、反面），亦與本院
      上開認定相符。而原告因本件交通事故，受有骨盆挫傷、
      大腿挫傷、手部挫傷、小腿挫傷、小腿擦傷等傷害，是被
      告上開過失行為與原告所受傷害，有相當因果關係，亦甚
      明確。
  (三)次按因故意或過失，不法侵害他人之權利者，負損害賠償
      責任。不法侵害他人之身體、健康、名譽、自由、信用、
      隱私、貞操，或不法侵害其他人格法益而情節重大者，被
      害人雖非財產上之損害，亦得請求賠償相當之金額。民法
      第184條第1項前段、第195條第1項前段分別定有明文。被
      告既因上開過失行為致原告受有傷害，自應對原告所受之
      損害，負損害賠償責任。爰就原告請求被告賠償之項目及
      金額，准許與否，審酌如下：
　  1.醫藥費：原告主張因本件車禍所受傷害，支出醫療費用乙
      情，業據其提出門診收據為證（本院卷第61、62頁），惟
      上開醫療收據所載費用合計僅為1,310元，且別無證據證
      明原告另有支出其他醫療費用，是原告得請求賠償之醫療
      費即為1,310元，逾此部分之請求，則屬無據。
　  2.精神慰撫金：按被害人受有非財產上損害，請求加害人賠
      償相當金額之慰撫金時，法院對於慰撫金之量定，應斟酌
      實際加害情形、所造成之影響、被害人痛苦程度、兩造之
      身分、地位、經濟情形及其他各種狀況，以核定相當之數
      額。原告因本件交通事故受有上開傷害，造成其日常生活
      起居之不便且須至醫院治療，其精神上自受有相當之痛苦
      ，原告據此請求精神慰撫金，應屬有據。經審酌原告為49
      年生、國小肄業，於107年度收入總額261,100元、108年
      度則無收入，名下無財產；被告為83年生、大學肄業，於
      107年度收入總額21,891元、108年度無收入，名下有不動
      產7筆，財產總額為770,433元，有兩造稅務電子閘門財產
      所得調件明細表、臺南市政府警察局第二分局調查筆錄、
      個人戶籍資料查詢結果在卷可稽（本院卷第27至37頁、刑
      案警卷第4、7、10、12頁），併衡酌原告之傷勢輕重程度
      、被告違反注意義務之情節等一切情狀，認原告請求被告
      給付之精神損害賠償金額於15,000元之範圍內，應為適當
      ，逾此部分之請求為無理由，不應准許。
　  3.以上，原告所受損害合計為16,310元（計算式：醫藥費1,
      310元＋精神慰撫金15,000元＝16,310元）。
  (四)再按損害之發生或擴大，被害人與有過失者，法院得減輕
      賠償金額，或免除之，民法第217條第1項定有明文。又汽
      車行駛時，駕駛人應注意車前狀況，並隨時採取必要之安
      全措施。道路交通安全規則第94條第3項定有明文。本件
      事發路段筆直寬闊，有上開現場照片可參，原告騎乘系爭
      機車行駛至上開路段，應可注意到系爭汽車停放於其行向
      前方之路旁，而本件事故發生當時，並無不能注意之情事
      ，已如前述，原告疏於注意車前狀況，致與系爭汽車發生
      擦撞，同有注意義務之違反。又本件事故經臺南市車輛行
      車事故鑑定委員會鑑定，亦認原告騎乘系爭機車，未注意
      車前狀況，為肇事主因，足見原告就本件車禍之發生與有
      過失。本院審酌兩造違反注意義務之情節、態樣，認原告
      就本件事故發生所受損害應負擔百分之60過失責任，而由
      被告負擔百分之40之過失責任，故被告之賠償責任以減輕
      百分之60為當。是經過失相抵結果，原告得向被告請求之
      數額應為6,524元【16,310元×（1－60%）＝6,524元】。 
　(五)末按給付無確定期限者，債務人於債權人得請求給付時，
      經其催告而未為給付，自受催告時起，負遲延責任；其經
      債權人起訴而送達訴狀，或依督促程序送達支付命令，或
      為其他相類之行為，與催告有同一之效力；又遲延之債務
      以支付金錢為標的者，債權人得請求依法定利率計算之遲
      延利息；而應付利息之債務，其利率未經約定，亦無法律
      可據者，週年利率為百分之5，民法第229條第2項、第233
      條第1項及第203條分別定有明文。查原告請求被告給付之
      前開金額，未定有給付之期限，則原告併請求自附帶民事
      起訴狀繕本送達被告之翌日即109年8月20日（見本院附民
      卷第9頁之送達證書）起至清償日止，按週年利率百分之5
      計算之法定遲延利息，亦屬有據。
五、綜上所述，原告依侵權行為之法律關係，請求被告給付6,52
    4元，及自109年8月20日起至清償日止，按週年利率百分之5
    計算之利息，為有理由，應予准許。逾此範圍之請求，則無
    理由，應予駁回。
六、本件係屬民事訴訟法第427條第1項簡易訴訟事件，所為被告
    部分敗訴之判決，爰依同法第389條第1項第3款之規定，就
    原告勝訴部分依職權宣告假執行。
七、按各當事人一部勝訴、一部敗訴者，其訴訟費用，由法院酌
    量情形，命兩造以比例分擔或命一造負擔，或命兩造各自負
    擔其支出之訴訟費用。民事訴訟法第79條定有明文。本院審
    酌原告之請求內容、訟爭之起因及兩造勝敗比例等情，爰確
    定本件訴訟費用之負擔如主文第三項所示。
八、據上論結，本件原告之訴為一部有理由、一部無理由，依民
    事訴訟法第436條第2項、第385條第1項前段、第79條、第38
    9條第1項第3款，判決如主文。
中　　華　　民　　國　 109　　年　　12　　月　　10　　日
                  臺南簡易庭  法　官　張玉萱
以上正本係照原本作成。
如不服本判決，應於送達後20日內，向本院提出上訴狀並表明上
訴理由，如於本判決宣示後送達前提起上訴者，應於判決送達後
20日內補提上訴理由書（須附繕本），如委任律師提起上訴者，
應一併繳納上訴審裁判費。
中　　華　　民　　國　　109 　年　　12　　月　　10　　日
                              書記官  鄭伊汝